臺灣臺北地方法院民事判決　九十一年度重訴字第二一一八號
　　原　　　告　　台北國際商業銀行股份有限公司
　　法定代理人　　己○○
　　訴訟代理人　　林明治
右當事人間請求清償借款事件，本院判決如左：
    主　    文
被告應連帶給付原告新台幣捌佰捌拾貳萬壹仟玖佰零貳元，及如附表三所示之利息、
違約金。
訴訟費用由被告連帶負擔。
本判決於原告以新台幣貳佰玖拾肆萬壹仟元為被告供擔保後，得假執行；但被告如於
假執行程序實施前，以新台幣捌佰捌拾貳萬壹仟玖佰零貳元為原告預供擔保，得免為
假執行。
    事  　  實
甲、原告方面：
　一、聲明：如主文第一項所示，及為以供擔保為條件之假執行宣告。
  二、陳述：
  　(一)被告祥登科技有限公司分別於如附表一所示之日期，邀同被告丙○○○、乙○○、甲○○、辛○○、戊○○、石金城及庚○○為連帶保證人，向原告借款如
      附表一所示之金額，借款期間、利息均如附表一所示，如有一期未履行，視為
      全部到期，逾期清償在六個月以內者，按上開利率百分之十，超過六個月者，
      則按上開利率百分之二十計付違約金。詎被告僅攤還本息至如附表一所示之日
      止，之後即未依約清償，尚欠原告如附表三所示之本金、利息、違約金，為此
      依消費借貸、連帶保證之法律關係提起本件訴訟。
    (二)被告於逾期清償後，雖有與原告協商半年內償息不還本，然被告未能徵得全部
      連帶保證人之同意，故兩造未達成緩期協議。
　三、證據：提出借據暨約定書、單筆放款繳息狀況查詢單各八件、保證書二件。
乙、被告方面：
　一、聲明：
　　(一)駁回原告之訴。
　　(二)如受不利判決，願供擔保請准宣告免為假執行。
  二、陳述：被告祥登科技有限公司於民國九十一年四月間財務發生困難後，旋即與
      原告進行借款清償事宜之協商，以求紓困，當時由本件放貸之分行襄理陳啟明
      與股長郭東明代表原告，與祥登科技有限公司於同年五月間達成半年內償息不
      還本之協議，嗣後祥登科技有限公司分別於同年五、六及七月多次依約將相當
      之利息金額存入祥登科技有限公司於原告五股分行所開設帳號000－00－
      00000－0－00之活期存款帳戶內，供原告逕行扣繳利息，詎迄同年七
      月下旬，原告忽又無端推翻兩造之協議，請求被告一次清償借款，實乃原告違
      約。
　三、證據：提出被告祥登科技有限公司於原告五股分行帳號000－00－000
　　　00－0－00之活期存款存摺影本四紙，並請求訊問證人陳啟明、郭東明。
    理      由
甲、程序方面：
  一、按當事人得以合意定第一審管轄法院。但以關於由一定法律關係而生之訴訟為
      限。前項合意，應以文書證之，民事訴訟法第二十四條定有明文。本件原告向
      本院對被告提起清償借款之訴訟，本院固非被告祥登科技有限公司主事務所所
      在地或被告丙○○○、庚○○、丁○○之住所地之法院，然依兩造所簽訂之借
      據約定書第十三條之約定，兩造就因本約定書有關之一切債務涉訟時，合意以
      原告總行所在地之法院為第一審管轄法院，是揆諸首揭規定，本院就本件清償
      借款訴訟自有管轄權，合先敘明。
　二、次按訴狀送達後，原告不得將原訴變更或追加他訴，但擴張或減縮應受判決事
      項之聲明者，不在此限，民事訴訟法第二百五十五條第一項第三款定有明文。
      查本件原告於九十一年八月二十七日起訴時，其應受判決事項之聲明第一項為
      ：「被告應連帶給付原告八百八十二萬一千九百零二元，及如附表二所示之利
      息及違約金。」，嗣於九十一年十月三十日具狀陳明其應受判決事項之聲明第
      一項為：「被告應連帶給付原告八百八十二萬一千九百零二元，及如附表三所
      示之利息及違約金。」，顯將原訴變更，惟屬應受判決事項聲明之減縮，揆諸
      前揭規定，本院認應准許之。
乙、實體方面：
  一、原告主張被告祥登科技有限公司分別於如附表一所示之日期，邀同被告丙○○○、乙○○、甲○○、辛○○、戊○○、石金城及庚○○為連帶保證人，向原
      告借款如附表一所示之金額，借款期間、利息均如附表一所示，如有一期未履
      行，視為全部到期，逾期清償在六個月以內者，按上開利率百分之十，超過六
      個月者，則按上開利率百分之二十計付違約金，及被告僅攤還本息至如附表一
      所示之日止，之後即未依約清償，尚欠原告如附表三所示之本金、利息、違約
      金之事實，業據其提出與所述相符之借據暨約定書、單筆放款繳息狀況查詢單
      各八件及保證書二件為證，復為被告所不爭執，自堪信為真實。
　二、本件經依民事訴訟法第二百七十一條之一、第二百七十條之一第一項第三款規
　　　定，整理並協議簡化爭點及不爭執點後，兩造同意僅就九十一年十月二十一日
      言詞辯論期日兩造協議簡化之爭點為主張及辯論，即被告是否於九十一年五月
      與原告達成緩期清償之協議，達成半年內償息不還本的約定，及被告已依協議
      繳納利息，本件借款尚未清償期？按當事人主張有利於己之事實者，就其事實
      有舉證之責任，民事訴訟法第二百七十七條前段定有明文，是請求履行債務之
      訴，原告就其所主張債權發生原因之事實固有舉證之責，若被告自認此項事實
      而主張該債權已因原告同意緩期或延期清償而不負遲延責任，則此一利己之事
      實應由被告負舉證之責任。本件被告主張兩造於九十一年五月間達成緩期清償
      之協議，即半年內償息不還本之約定云云，為原告所否認，揆諸前揭說明，自
      應由被告就兩造有緩期或延期清償協議之事實負舉證責任。被告雖請求訊問證
      人即原告襄理陳啟明、股長郭東明為證，然被告甲○○於九十一年五月間確有
      與陳啟明、郭東明洽談本件債務清償事宜，被告甲○○同意暫時先繳利息，陳
      啟明及郭東明則向原告總行申請債務清償方式，嗣原告總行同意其中六百一十
      萬元部分償還方式為前半年只繳利息，後五年再按本金及利息分期攤還，其中
      二百七十萬元部分則分四年攤還本息，條件為全部保證人需重新簽立借據，且
      需信保基金同意，惟甲○○無法找到其他保證人重新立約等情，已據證人陳啟
      明、郭東明到庭證述明確，並提出原告企金部授信批覆書一紙為證，被告除否
      認證人有告知需經全部保證人重新簽立借據及需信保基金同意外，對其餘事實
      並不爭執，自難認兩造就本件債務清償有緩期或延期清償之合意。至被告主張
      其已依原告之告知將九十一年五月至八月利息存作帳戶等情，有其所提出被告
      祥登科技有限公司於原告五股分行帳號000－00－00000－0－00
      之活期存款存摺影本四紙為證，復為原告所不否認，然債務人遲延後，債權人
      一面得請求其履行債務，一面仍有權收取遲延利息，是收取遲延利息者，不能
      謂其必無請求履行債務之意，被告自不得徒以原告收取利息，即謂其已允許延
      期清償，被告所辯即不足採信。
  三、按借用人應於約定期間內，返還與所借用物種類、品質、數量相同之物。又稱
      保證者，謂當事人約定，一方於他方之債務人不履行債務時，由其代負履行責
      任之契約；又保證債務，除契約另有訂定外，包含主債務之利息、違約金、損
      害賠償及其他從屬於主債務之負擔；另連帶債務之債權人，得對債務人中之一
      人或數人或全體同時或先後請求全部或一部之給付；民法第四百七十八條、第
      七百三十九條、第七百四十條、第二百七十三條第一項分別定有明文。查被告
      祥登科技有限公司向原告借款，自如附表一所示之日起未按期攤還本息，依兩
      造借據第三條之約定，債務視為全部到期，已如前述，被告丙○○○、乙○○
      、甲○○、辛○○、戊○○、石金城及庚○○既為被告祥登科技股份有限公司
      之連帶保證人，從而，原告依消費借貸及連帶保證契約請求被告連帶給付如主
      文第一項所示之借款、利息及違約金，即無不合，應予准許。
丙、兩造陳明願供擔保，聲請宣告假執行及免為假執行，經核均無不合，爰分別酌定
    相當擔保金額准許之。
丁、據上論結，本件原告之訴為有理由，依民事訴訟法第八十五條第二項、第三百九
    十條第二項、第三百九十二條，判決如主文。
中　　　華　　　民　　　國　　九十一　　年　　　十一　　月　　二十一　　日
                                  民事第一庭法      官　陳盈如
右為正本係照原本作成
如對本判決上訴，須於判決送達後廿日內向本院提出上訴狀
中　　　華　　　民　　　國　　九十一　　年　　　十一　　月　　二十一　　日
                                            法院書記官　高秋芬
